【裁判字號】    91,易,779
【裁判日期】    920206
【裁判案由】    違反著作權法
【裁判全文】
臺灣桃園地方法院刑事判決                          九十一年度易字第七七九號
    公  訴  人  臺灣桃園地方法院檢察署檢察官
    被      告  乙○○  男  二.
    選任辯護人  賴以祥律師
右列被告因違反著作權法案件，經檢察官提起公訴（九十年度偵字第三九三九號、第
一二六三三號），本院判決如左：
    主      文
乙○○被訴侵害群體工作室有限公司著作權部分無罪；被訴侵害昇龍國際股份有限公
司著作權部分公訴不受理。
    理      由
壹、無罪部分：
一、按犯罪事實應依證據認定之，無證據不得推定其犯罪事實。又不能證明被告犯罪
    者，應諭知無罪之判決，刑事訴訟法第一百五十四條、第三百零一條第一項分別
    定有明文。又告訴人之告訴，係以使被告受刑事訴追為目的，是其陳述是否與事
    實相符，仍應調查其他證據以資審認（最高法院五十二年台上字第一三００號判
    例參照）。
二、公訴意旨以：被告乙○○係設於桃園市○○路一一二號「迪視尼視聽影碟城」之
    負責人，明知「愛情白麵包」影音光碟片（即ＶＣＤ）係群體工作室有限公司所
    享有著作財產權、受我國著作權法保護之視聽著作，竟於八十九年間，託某友人
    至香港以港幣八十元之價格購得盜版之「愛情白麵包」ＶＣＤ一套（二片）後，
    竟未經上開公司之同意或授權，基於概括犯意，自八十九年間至九十年七月三十
    一日止，擅自在上址店內以每片二十元之價格連續出租予不特定顧客以牟利。嗣
    於九十年七月三十一日十五時五十五分許，為警於前開處所當場查獲，並扣得「
    愛情白麵包」ＶＣＤ一套（二片），因認被告乙○○犯有著作權法第九十二條之
    罪嫌云云。
三、訊之被告固不否認在上址其所經營之「迪視尼視聽影碟城」陳列並出租「愛情白
    麵包」之ＶＣＤ乙套二片，惟堅決否認有何公訴人所指違反著作權法之犯行，辯
    稱：「愛情白麵包」ＶＣＤ係伊朋友自香港購買且以隨身行李方式攜帶入境之正
    版片等語。
四、經查，本件公訴人認被告涉有上開犯罪，無非持以下諸點為其論據：
  (一)右揭犯罪事實，業據告訴代理人甲○○指訴在卷，且有群體工作室有限公司之台
    北市政府營利事業登記證、蒐證圖表、報告、行政院新聞局審查合格證明書、電
影發行合約書影本一紙、港澳電影戲劇總會有限公司證明書、授權書影本、現場
    照片可稽。
  (二)扣案之「愛情白麵包」ＶＣＤ一套（二片）經公訴人勘驗發覺其外觀上並無標明
    係經告訴人公司合法授權等字樣，顯係非法之重製物。
  (三)衡諸被告取得該物之管道實有異於出租業者之一般正常授權程序，是其主張該物
    係合法重製物，其有出租權云云，顯係事後卸責之詞，不足採信。
五、公訴人前開認定固非無見，然查：
  (一)本件「愛情白麵包」之ＶＣＤ乙套二片，係被告委由朋友購自香港並以隨身行李
    方式攜帶入境，業據被告供明在卷，且有購買地點天域影音中心之收據乙紙可稽
    。且依收據所載購買僅有乙片（應指乙套二片），且日期係在案發前之西元二○
    ○二年（民國九十一年）五月八日，衡情堪認被告所陳應屬真實。
  (二)次查，本件「愛情白麵包」之ＶＣＤ乙套二片上固無我國發行商即告訴人群體工
    作室有限公司發行之標記，然如上述該ＶＣＤ既購自香港地區，則其上無告訴人
    授權字樣自屬當然。不惟如此，該ＶＣＤ上係註明由香港寰宇雷射錄影有限公司
    發行，購買地點之天域影音中心復係向寰宇雷射錄影有限公司進貨，有發票及宣
    傳單各乙紙在卷可稽。而寰宇雷射錄影公司確係受「愛情白麵包」著作財產權人
    亞洲第一電影有限公司授權於香港地區發行，此有該公司西元二○○二年（民國
    九十一年）十一月廿二日函附於行政院大陸委員會香港事務局九十一年十一月二
    十七日港局商字第○七六○號函內可稽。是則本件「愛情白麵包」之ＶＣＤ乙套
    二片難謂非法重製之盜版物品，至為灼然，公訴人僅以該ＶＣＤ未經標明告訴人
    授權字樣及被告取得該物之管道實有異於出租業者之一般正常授權程序等臆測之
    詞，即推論係屬非法之重製物而侵害告訴人之權利，尚屬速斷。
  (三)另按著作權法第八十七條第四款固規定：「有下列情形之一者，除本法另有規定
    外，視為侵害著作權或製版權︰四、未經著作財產權人同意而輸入著作原件或其
    重製物者」。然「有下列情形之一者，前條第四款之規定，不適用之︰三為供輸
    入者個人非散布之利用或屬入境人員行李之一部分而輸入著作原件或一定數量重
    製物者。」；「前項第二款及第三款之一定數量，由主管機關另定之。」同法第
    八十七條之一第一項第三款、第二項亦定有明文。內政部據此法律授權於八十二
    年四月二十四日所發布之「著作權法第八十七條之一第一項第二款及第三款之一
    定數量」第二點第四項則訂定：「本法第八十七條之一第一項第二款及第三款規
    定之一定數量如左：(四)屬入境人員行李之一部分而輸入著作重製物者，每次每一
    著作以一份為限」。查本件「愛情白麵包」之ＶＣＤ乙套二片僅有乙份，既係在
    香港所購且係獲得授權之合法重製物，且確屬被告友人以隨身行李方式攜帶入境
    ，均核符前開規定，自無侵害告訴人著作權之可言。又依前開條文輸入著作物原
    件或重製物，倘已屬入境人員行李一部份，則不須以為供入境人員個人非散佈之
    利用為限，即屬合法輸入重製物，此有內政部八十四年九月十三日台八四內著字
    第八四一七三八九號函、經濟部智慧財產局八十九年七月五日（八九）智著字第
    八九００四六七三號函及法務部八十四年五月四日法律決一○一二七號函附卷
    可參。故本件被告縱以出租為目的，而以入境人員行李之一部份之方式輸入本件
    符於前開規定一定數量（一件）之重製物「愛情白麵包」之ＶＣＤ乙套二片，因
    非侵害著作權之非法重製物，依著作權法第六十條之規定，其自得予以出租，乃
    無疑義。
  (四)從而，本件被告託友人以入境人員行李之一部份輸入所有本件「愛情白麵包」Ｖ
    ＣＤ乙套二片之重製物，核符著作權法之規定，自屬合法，不得與盜版物品等視
    。其據以出租，亦難謂有何侵害告訴人著作權之處，公訴人僅以告訴人片面之指
    訴及前開推論，遽認被告犯有本件罪名，尚屬乏據。
六、此外又查無其他積極證據，足認被告確有公訴人所指侵害告訴人著作權之犯行，
    其此部份犯罪尚屬不能證明，依法應諭知無罪之判決。
貳、公訴不受理部分：
一、按告訴乃論之罪，告訴人於第一審辯論終結前得撤回其告訴；又告訴經撤回者，
    法院應諭知不受理之判決，刑事訴訟法第二百三十八條第一項、第三百零三條第
    三款分別定有明文。
二、公訴意旨另以：被告乙○○係設於桃園市○○路一一二號「迪視尼視聽影碟城」
    之負責人，明知「夏之雪」影音光碟片（即ＶＣＤ）係昇龍國際股份有限公司所
    享有著作財產權、受我國著作權法保護之視聽著作，竟於八十九年底，在其店內
    向不明之推銷員以新台幣（下同）五百八十元價格購買盜版之「夏之雪」ＶＣＤ
    一套（七片）後，竟未經上開公司之同意或授權，基於概括犯意，自八十九年底
    起至九十年二月二十四日止，擅自在上址店內以每片二十元之價格連續出租予不
    特定顧客以牟利。嗣於九十年二月二十四日十五時十分許，為警於前開處所當場
    查獲，並扣得「夏之雪」ＶＣＤ一套（七片），因認被告乙○○此部份亦犯有著
    作權法第九十二條之罪嫌云云。惟查此項罪名依同法第一百條規定，須告訴乃論
    。茲據本件告訴人昇龍國際股份有限公司於言詞辯論終結前，具狀撤回其告訴在
    案，有撤回告訴狀乙件可稽。爰依前開法條之規定，逕諭知被告此被訴部分公訴
    不受理之判決。
據上論斷，應依刑事訴訟法第三百零一條第一項、第三百零三條第三款，判決如主文
。
本案經檢察官呂寧莉到庭執行職務。
中      華      民      國    九十二    年      二      月      六      日
                                臺灣桃園地方法院刑事第五庭
                                  法      官    江  德  民
右正本證明與原本無異。
如不服本判決，應於判決送達後十日內，向本院提出上訴狀。
                                  法院書記官    常  毓  生
中      華      民      國    九十二    年      二      月      六      日


司法院資訊處製作；財團法人民間司法改革基金會備份。
